【裁判字號】    99,台上,7866
【裁判日期】    991216
【裁判案由】    違反公職人員選舉罷免法
【裁判全文】
最高法院刑事判決            九十九年度台上字第七八六六號
上  訴  人  林國慶
上列上訴人因違反公職人員選舉罷免法案件，不服台灣高等法院
高雄分院中華民國九十九年七月十五日第二審判決（九十九年度
選上訴字第二號，起訴案號：台灣屏東地方法院檢察署九十八年
度選偵字第二、三０號），提起上訴，本院判決如下：
    主  文
上訴駁回。
    理  由
按刑事訴訟法第三百七十七條規定：上訴於第三審法院，非以判
決違背法令為理由，不得為之；是提起第三審上訴，應以原判決
違背法令為理由，係屬法定要件。如果上訴理由書狀並未依據卷
內訴訟資料具體指摘原判決不適用何種法則或如何適用不當，或
所指摘原判決違法情事，顯與法律規定得為第三審上訴理由之違
法情形不相適合時，均應認其上訴為違背法律上之程式，予以駁
回。又證據之取捨與其證明力之判斷，以及事實有無之認定，屬
事實審法院之職權，苟其取捨證據與判斷證據證明力並不違背經
驗法則及論理法則，即不容任意指為違背法令，而執為第三審適
法之上訴理由。原判決綜合全案卷證資料，本於事實審法院之推
理作用，認上訴人林國慶有其事實欄所載犯行，因而維持第一審
關於論上訴人以對於有投票權之人交付賄賂，而約其投票權為一
定之行使罪，量處有期徒刑一年八月，併宣告褫奪公權二年部分
之判決，駁回上訴人在第二審關於其部分之上訴。已敘明依憑卷
內證據資料為綜合判斷，認上訴人之自白與事實相符，得為論罪
證據，上訴人有原判決事實欄所載犯行之依據及理由。所為論斷
，俱有卷存證據資料可資覆按。按公職人員選舉罷免法第九十九
條第一項之投票行賄罪，以對於有投票權人，行求期約或交付賄
賂或其他不正利益，而約其不行使投票權或為一定之行使即構成
，不以確已依約不行使或為一定行使為必要。原判決認定上訴人
為替屏東縣枋寮鄉第十八屆鄉民代表選舉（民國九十五年六月十
日投票）第二選區候選人鄭金勝助選，基於對有投票權人交付賄
賂，並約定投票權為一定行使之犯意，擬以每票新台幣（下同）
五百元向同案被告蘇明彥本人及其提供之有投票權人行賄買票，
約定於該次鄉民代表選舉將選票投予鄭金勝。而蘇明彥基於投票
受賄之犯意，收受上訴人所交付之四千元，並應允其本人及其餘
家人投票予鄭金勝，而許以投票權為一定之行使，但尚未向其戶
籍內之其他七位有投票權人之家人買票等情，而論處上訴人投票
行賄罪刑，尚無不合。上訴意旨以依蘇明彥所述，其根本不投票
支持鄭金勝，騙錢而不投票，並未許以投票權之一定行使。而蘇
明彥侵吞九千五百元，未用於買票，本身也未投票支持鄭金勝，
根本不足以左右選舉之投票意向或影響選舉結果，上訴人實際上
僅係蘇明彥詐騙、侵占之被害人等語，指摘原審未適用不能犯之
規定或以其所為與投票行賄罪構成要件不合而判決無罪，顯然適
用法則不當云云，於上訴法律審，為單純事實之爭辯，難認係具
體指摘之合法上訴第三審理由。上訴意旨另以原審行準備程序時
，受命法官及檢察官均表示承認犯罪就判輕一點，上訴人因誤信
才坦承犯行，所為之自白與蘇明彥之供述及原審判決蘇明彥、鄭
李系娟無罪部分之理由相矛盾，自不能單憑上訴人在原審遭輕判
利誘之自白，不經查證，遽為上訴人論罪之唯一證據云云，指摘
原判決採證違法。然上訴人迭於法務部調查局高雄市調查處調查
及第一審偵、審中均坦承犯行，而原判決亦非單以上訴人之自白
為論罪之唯一證據，且原審依法調查證據後，判決維持第一審關
於量處上訴人有期徒刑一年八月部分之判決，已從輕量刑，上訴
意旨關於此部分之指摘，亦非上訴第三審之適法理由。再上訴意
旨以其父係陸軍官校士官長退役，罹患腦中風、巴金森氏症，母
親因車禍中度肢障，且有幼女，全家生活費均賴上訴人工作維持
，值得同情，倘發監執行，滿門老弱生計，失所依憑等語，指摘
原判決未依刑法第五十九條酌減其刑，認事用法亦有違誤一節，
亦與法律規定得為第三審上訴理由之違法情形不相適合。應認上
訴人之上訴違背法律上之程式，予以駁回。
據上論結，應依刑事訴訟法第三百九十五條前段，判決如主文。
中    華    民    國  九十九  年  十二    月   十六   日
                      最高法院刑事第七庭
                          審判長法官  洪  文  章  
                                法官  王  居  財  
                                法官  郭  毓  洲  
                                法官  黃  梅  月  
                                法官  沈  揚  仁  
本件正本證明與原本無異
                                      書  記  官  
中    華    民    國  九十九  年   十二   月  二十一  日
                                                      ｖ

司法院資訊處製作；財團法人民間司法改革基金會備份。
